【裁判字號】    97,交聲,1647
【裁判日期】    971231
【裁判案由】    違反道路交通管理處罰條例聲明異議
【裁判全文】
臺灣桃園地方法院交通事件裁定        97年度交聲字第1647號
原處分機關    交通部公路總局新竹區監理所桃園監理站
異  議  人
即受處分人    甲○○
上列異議人即受處分人因違反道路交通管理處罰條例案件，不服
交通部公路總局新竹區監理所中壢監理站中華民國97年6 月9 日
壢監罰字第裁53-DB0000000號違反道路交通管理事件裁決書（原
舉發案號：桃警局交字第DB0000000 號）、交通部公路總局新竹
區監理所桃園監理站中華民國97年10月13日桃監裁罰字第裁52-D
B0000000號違反道路交通管理事件裁決書所為之處分（原舉發案
號：桃警局交字第DB0000000 號），聲明異議，本院裁定如下：
    主  文
異議駁回。
    理  由
一、原處分意旨略以：
（一）就交通部公路總局新竹區監理所中壢監理站中華民國97年
      6 月9 日壢監罰字第裁53-DB0000000號違反道路交通管理
      事件裁決書部分：受處分人即異議人甲○○於民國97年6
      月7 日下午5 時17分許駕駛車號7772-HC 號自用小客車行
      經桃園縣中壢市○○路、興農路口，為桃園縣政府警察局
      中壢分局內壢派出所警員當場攔停舉發，並以異議人有酒
      後駕車，經呼氣酒測值為0.41mg/L之違規為由，開立桃警
      局交字第DB0000000 號舉發違反道路交通管理事件通知單
      。嗣經原處分機關依道路交通管理處罰條例第24條第1 項
      第2 款、第35條第1 項第1 款之規定，裁處罰鍰新臺幣（
      下同）34,500元，並吊扣駕駛執照12個月，施以道安講習
      。
（二）就交通部公路總局新竹區監理所桃園監理站中華民國97年
      10月13日桃監裁罰字第裁52-DB0000000號違反道路交通管
      理事件裁決書部分：受處分人即異議人甲○○所有之車牌
      號碼KF-991營業貨櫃曳引車於民國97年8 月15日上午10時
      20分許，在桃園縣大園鄉○○○路與中山南路口，經桃園
      縣政府警察局大園分局舉發「駕駛執照吊扣期間駕駛聯結
      車、大客車、大貨車」，並依道路交通管理處罰條例第21
      條之1 第1 項第7 款規定，掣開桃警局交字第DB0000000
      號舉發違反道路交通管理事件通知單（下稱舉發通知單）
      舉發，再經原處分機關依前開規定，於97年10月13日桃監
      裁罰字第裁52-DB0000000號違反道路交通管理事件裁決書
      ，裁處罰鍰新臺幣（下同）6 萬元並扣繳駕照。
二、聲明異議意旨略以：異議人前因酒後駕駛車牌號碼7772-HC
    號自小客車，遭中壢監理所以違反道路交通管理處罰條例第
    35條第1 條第1 項第1 款為由，吊扣異議人之職業聯結車執
    照，惟異議人違規當時係駕駛自小客車，則依修正後道路交
    通管理處罰條例之規定，所受之吊扣駕駛執照處分應僅得限
    制其駕駛自小客車之權利，故前開處分已違法，之後以異議
    人有駕駛執照吊扣期間駕駛聯結車之違規為由予以舉發，亦
    屬非法，為此依法聲明異議云云。
三、經查：
（一）就異議人對交通部公路總局新竹區監理所中壢監理站中華
      民國97年6 月9 日壢監罰字第裁53-DB0000000號違反道路
      交通管理事件裁決書聲明異議部分：
   1、按受處分人不服道路交通管理處罰條例第8 條所定主管機
      關所為之處罰者，得於接到裁決書之翌日起20日內，向管
      轄地方法院聲明異議；又交通法庭認聲明異議不合法律上
      之程式或其異議權已經喪失者，應以裁定駁回之，道路交
      通管理處罰條例第87條第1 項、道路交通案件處理辦法第
      18條前段分別定有明文。另以日定期間者，其始日不算入
      ，以期間末日之終止，為期間之終止；於一定期日或期間
      內，應為意思表示或給付者，其期日或其期間之末日，為
      星期日、紀念日或其他休息日時，以其休息日之次日代之
      ，民法第120 條第2 項、第121 條第1 項、第122 條分別
      定有明文，此等規定依刑事訴訟法第65條及道路交通管理
      處罰條例第89條，於交通事件計算期間時亦準用之。
   2、本件交通部公路總局新竹區監理所中壢監理站中華民國97
      年6 月9 日壢監罰字第裁53-DB0000000號違反道路交通管
      理事件裁決書已於97年6 月9 日由異議人簽收而送達異議
      人等情，此有交通部公路總局新竹區監理所中壢監理站97
      年12月23日竹監壢字第0970027185號函及檢附經異議人簽
      名之駕駛執照吊扣執行單1 份在卷可稽，故上開裁決業已
      於97年6 月9 日發生送達之效力。又原處分機關係位於桃
      園縣桃園市○○市○○路394 號，異議人則設址於桃園縣
      蘆竹鄉○○鄉○○街537 巷4 樓，依司法院所發布之「法
      院訴訟當事人在途期間標準」第4 條第1 款第2 目之規定
      ，須扣除在途期間1 日，故異議人如欲聲明異議，至遲應
      於97年7 月1 日（星期一）提出聲明異議，始為適法，詎
      異議人竟遲至97年10月20日始向本院聲明異議，此有交通
      事件聲明異議狀上所蓋收狀日期戳可稽，足見本件異議人
      聲明異議已逾20日之法定期間，其異議於法自有未合，且
      無從命其補正。至異議人固主張違規當時係駕駛自小客車
      ，則依修正後道路交通管理處罰條例之規定，所受之吊扣
      駕駛執照處分應僅得限制其駕駛自小客車之權利，故前開
      處分已違法等語，固非全然無據，惟查須於異議人所提起
      之異議合法之前提下，法院方須審酌原處分是否具備合理
      性及正當性，查本件異議人就交通部公路總局新竹區監理
      所中壢監理站中華民國97年6 月9 日壢監罰字第裁53-DB0
      000000號違反道路交通管理事件裁決書聲明異議既於法即
      有未合，依首開規定，即應予以駁回。
（二）就異議人對交通部公路總局新竹區監理所桃園監理站中華
      民國97年10月13日桃監裁罰字第裁52-DB0000000號違反道
      路交通管理事件裁決書聲明異議部分：
   1、異議人於前開時、地，因駕駛執照吊扣期間（吊扣期間：
      97年6 月9 日至98年6 月8 日）仍駕駛車牌號碼KF-991號
      營業貨櫃曳引車，為桃園縣政府警察局大園分局大園派出
      所警員掣單舉發，為異議人所不爭執，有交通部公路總局
      新竹區監理所桃園監理站中華民國97年10月13日桃監裁罰
      字第裁52-DB0000000號違反道路交通管理事件裁決書1 份
      在卷可稽，此部分之事實自可認定。
   2、雖異議人主張交通部公路總局新竹區監理所中壢監理站中
      華民國97年6 月9 日壢監罰字第裁53-DB0000000號違反道
      路交通管理事件裁決書中關於「吊扣駕駛執照12個月」為
      違反云云。惟按行政處分係指行政機關就公法上具體事件
      所為之決定或其他公權力措施而對外直接發生法律效果之
      單方行政行為；書面之行政處分自送達相對人及已知之利
      害關係人起，依送達之內容對其發生效力；行政處分未經
      撤銷、廢止，或未因其他事由而失效者，其效力繼續存在
      ，行政程序法第92條第1 項、第110 條第1 項前段、第3
      項分別定有明文。是行政處分有效成立後，對外直接發生
      存續力、構成要件效力及確認效力，從而行政處分未經撤
      銷、廢止或未因其他事由而失效前，應認該行政處分自始
      合法有效、繼續存在。查交通部公路總局新竹區監理所中
      壢監理站中華民國97年6 月9 日壢監罰字第裁53-DB00000
      00號違反道路交通管理事件裁決書已於97年6 月9 日由異
      議人簽收而送達異議人，而異議人並未於法定期間內聲明
      異議等情，已如前述，該裁決書既已載明受處分人、原舉
      發通知單號碼、車牌種類及牌照號碼、住址、違規時間、
      違規地點、處罰主文等並合法送達生效，且未據異議人於
      法定期間內聲明異議，則於該處分未經撤銷、廢止或未因
      其他事由而失效前，應認該行政處分自始合法有效、繼續
      存在，而對外直接發生存續力、構成要件效力及確認效力
      。是主管機關吊扣異議人汽車駕駛執照（指職業聯結車駕
      駛執照），期間為97年6 月9 日至98年6 月8 日止，即屬
      有效、確定之處分內容。是異議人於駕駛執照吊扣期間（
      吊扣期間：97年6 月9 日至98年6 月8 日）仍駕駛車牌號
      碼KF-991號營業貨櫃曳引車，自屬「駕駛執照吊扣期間駕
      駛聯結車」之違規行為，是主管機關依上開有效、確定之
      處分內容（即認異議人之汽車駕駛執照於97年6 月9 日起
      至98年6 月8 日已吊扣），認異議人於上開駕照吊扣期間
      而於97年8 月15日駕駛聯結車，而依道路交通管理處罰條
      例第21條之1 第1 項第7 款規定，以於97年10月13日桃監
      裁罰字第裁52-DB0000000號違反道路交通管理事件裁決書
      ，裁處罰鍰新臺幣（下同）6 萬元並扣繳駕照，自於法無
      違。本件異議人既未於收到交通部公路總局新竹區監理所
      中壢監理站中華民國97年6 月9 日壢監罰字第裁53-DB000
      0000號違反道路交通管理事件裁決書之法定期間內聲明異
      議，其事後指摘該裁決書吊扣駕駛執照之行政處分違法，
      進而主張交通部公路總局新竹區監理所桃園監理站中華民
      國97年10月13日桃監裁罰字第裁52-DB0000000號違反道路
      交通管理事件裁決書處分亦屬不當云云，為無理由。
（三）綜上，本件聲明異議均無理由，應予駁回。
四、據上論斷，應依道路交通案件處理辦法第19條，裁定如主文
    。
中    華    民    國    97    年    12    月    31    日
                  交通法庭法  官  林蕙芳
以上正本證明與原本無異。
如不服本裁定，應於裁定送達後5 日內向本院提出抗告狀。
                          書記官  郭玉芬
中    華    民    國    97    年    12    月    31    日


司法院資訊處製作；財團法人民間司法改革基金會備份。
